臺灣高雄地方法院民事裁定
111年度消債更字第152號
聲  請  人  蔡紋鈺
0000000000000000

0000000000000000

代  理  人  呂家鳳律師
上列當事人因消費者債務清理事件聲請更生，本院裁定如下：
    主  文
聲請人蔡紋鈺自中華民國一一一年十一月三日下午四時起開始更
生程序。
命司法事務官進行本件更生程序。
    理  由
一、聲請意旨略以：伊有不能清償債務情事，前聲請前置協商成
    立，惟仍不得已毀諾。伊又未經法院裁定開始清算程序或宣
    告破產，爰聲請更生等語。。
二、按債務人不能清償債務或有不能清償之虞者，得依本條例所
    定更生或清算程序，清理其債務。債務人無擔保或無優先權
    之本金及利息債務總額未逾新臺幣（下同）12,000,000元者
    ，於法院裁定開始清算程序或宣告破產前，得向法院聲請更
    生。法院開始更生程序之裁定，應載明其年、月、日、時，
    並即時發生效力。法院裁定開始更生或清算程序後，得命司
    法事務官進行更生或清算程序，必要時得選任律師、會計師
    或其他適當之自然人或法人一人為監督人或管理人。消費者
    債務清理條例（下稱消債條例）第3條、第42條第1項、第45
    條第1項及第16條第1項分別定有明文。　　
三、經查：
　㈠聲請人前於111年3月29日向本院聲請調解債務清償方案，經
    本院111年度司消債調字第135號(該案卷下稱調卷)受理，於
    同年4月25日調解不成立，聲請人並於同日以言詞聲請更生
    等情，業經本院調閱上開調解卷宗核閱無訛。
　㈡聲請人於108年度、110年度均無申報所得，109年度申報所得
    為18,000元，平均每月所得為1,500元（本裁定計算式均採
    元以下四捨五入)，名下有機車1輛，此有機車行照影本附卷
    可稽(見調卷第24頁)。有南山人壽保單6張，其中2張保單號
    碼Z000000000、Z000000000號，解約金各為8,592元、4,905
    元(109年3月至111年5月間領有理賠金共167,797元)，另4張
    已失效，有新光人壽保單5張，其中1張保單號碼0000000000
    號，解約金873元，另4張要保人為母親王素珍；上開解約金
    合計為14,370元。聲請人自陳自109年4月至110年7月任職於
    新世紀舞廳股份有限公司，月薪45,000元、110年9月起迄今
    任職於冠晉貿易有限公司(下稱冠晉公司)，擔任門市櫃台業
    務員，月薪25,000元；未領有其他補助或給付等情，有108
    年至109年綜合所得稅各類所得資料清單及財產歸屬資料清
    單(調卷第16至18頁)、稅務電子閘門財產所得調件明細表【
    111年度消債更字第152號(下稱本案卷)第24頁】、財產及收
    入狀況說明書（調卷第5至6頁）、債權人清冊（調卷第7至9
    頁）、戶籍謄本（本案卷第45頁）、勞工保險被保險人投保
    資料表（調卷第20至21頁）、個人商業保險查詢結果表（本
    案卷第43頁）、財團法人金融聯合徵信中心前置協商專用債
    權人清冊（調卷第11至13頁）、信用報告（調卷第14至15頁
    ）、社會補助查詢表（本案卷第22至23頁）、租屋補助查詢
    表（本案卷第21頁）、勞動部勞動力發展署高屏澎東分署函
    （本案卷第26頁）、勞動部勞工保險局函（本案卷第25頁）
    、在職證明書(調卷第19頁)、健保欠費明細表(調卷第59頁)
    、存簿暨交易明細表(調卷第22頁)、冠晉公司員工薪資明細
    表(本案卷第41頁)、診斷證明書 (本案卷第80至87頁)、南
    山人壽保險股份有限公司函(本案卷第36至38頁)、新光人壽
    保險股份有限公司函(本案卷第72至75頁)、當事人陳報狀(
    本案卷第39至40頁反面、77至78頁)等附卷可參；而本院依
    職權就聲請人之薪資資料函詢冠晉公司未獲回覆（參本案卷
    第19頁送達證書）；依聲請人上述工作、收入情形，認以其
    任職於冠晉公司每月收入25,000元，核算其現在償債能力之
    基礎，堪屬妥適。
  ㈢關於聲請人必要生活費用部分，聲請人原主張每月支出18,02
    7元(無房屋租金，調卷第6頁)，後改稱每月願以17,303元計
    算(無房屋租金，本案卷第40頁)，按債務人必要生活費用，
    以最近1年衛生福利部或直轄市府所公告當地區每人每月最
    低生活費1.2倍定之，消債條例第64條之2第1項定有明文。
    查衛福部社會司所公告111年度高雄市最低生活費為14,419
    元，1.2倍即17,303元，又該最低生活費用之標準，係照當
    地最近1年平均每人消費支出60％訂定，依其基準之家庭收支
    調查報告調查表格式所示有關經常性支出之調查項目，包括
    利息支出、食品、衣著、房租及水費、電費、醫療保健、交
    通、娛樂、教育等，已涵蓋聲請人所陳報之支出項目；因聲
    請人自陳一人居住於母親名下房屋，伊負擔水電、管理費（
    見調卷第6頁正反面、本案卷第39頁反面），故於計算聲請
    人個人每月必要生活費時，即應自前開已包括聲請人居住費
    用在內，扣除相當於房租支出所佔比例約24.36%，避免重複
    計列費用，則扣除居住費用後，聲請人每月必要生活費以13
    ,088元為度【計算式：17,303×（1－24.36%）＝13,088】，逾
    此範圍難認必要。
　㈣關於聲請人扶養支出部分，聲請人稱須負擔母親王素珍之扶
    養費，每月4,788元(調卷第6頁反面)，後改稱每月給予2,78
    8元(本案卷第40頁)。經查，王素珍係47年2月生，109至110
    年度所得各為308,726元(含薪資所得)、222,421元(含薪資
    所得)，平均每月所得各為25,727元、18,535元，名下有房
    地、車輛，自110年7月起每月領有勞工保險老年年金給付20
    ,097元，未領取其他補助或給付等情，有戶籍謄本（本案卷
    第47頁）、稅務電子閘門財產所得調件明細表(本案卷第61
    至64頁反面)、社會補助查詢表（本案卷第59頁）、租屋補
    助查詢表（本案卷第58頁）、勞動部勞工保險局函（本案卷
    第76頁)、勞動部勞動力發展署高屏澎東分署函（本案卷第7
    0頁）、臺南市政府都市發展局函(本案卷第71頁)、勞工保
    險被保險人投保資料表（本案卷第60頁）、健保投保單位紀
    錄表(本案卷第79頁)在卷可查。王素珍既有自有房屋可居住
    ，每月尚有老年年金給付20,097元可領取，應無庸聲請人負
    擔扶養費用亦能自足，是不將此部分計入聲請人之必要支出
    。
　㈤綜上所述，聲請人目前每月收入25,000元，扣除個人必要支
    出13,088元後，剩餘11,912元，而聲請人目前負債總額為2,
    447,230元（調卷第53至54、60至69、52、51、55至56、58
    至59、57、9頁、本案卷第32至35、27至31頁，包括：台北
    富邦銀行、國泰世華銀行、玉山銀行、台新銀行、中國信託
    銀行、萬榮行銷股份有限公司、勞動部勞工保險局、衛生福
    利部中央健康保險署、高雄市政府環保局、高雄市政府衛生
    局），扣除保單解約金14,370元後，以每月所餘逐年清償，
    至少須約17年【計算式：(2,447,230－14,370)÷11,912÷12≒1
    7】始能清償完畢，應認其已不能清償債務。此外，聲請人
    無擔保或無優先權之債務總額未逾12,000,000元，且無消債
    條例第6條第3項、第8條或第46條各款所定駁回更生聲請之
    事由存在。則聲請人聲請更生為有理由，應予准許，爰命司
    法事務官進行本件更生程序。
四、依消債條例第11條第1項、第45條第1項，裁定如主文。
中　　華　　民　　國　　111 　年　　11　　月　　3 　　日
              　　民事庭　　　法　官　陳美芳
以上正本係照原本作成。
本裁定不得抗告。
中　　華　　民　　國　　111 　年　　11　　月　　3   　日
  　                        　書記官　胡美儀